臺灣高等法院刑事判決　　　　　　　　96年度上訴字第2413號
上　訴　人
即　被　告　甲○○
上列上訴人因違反毒品危害防制條例案件，不服臺灣板橋地方法
院96年度訴字第751號，中華民國96年4月25日第一審判決（起訴
案號：臺灣板橋地方法院檢察署96年度毒偵字249、708號），提
起上訴，本院判決如下：
    主  文
原判決撤銷。
甲○○施用第一級毒品，累犯，處有期徒刑壹年，減為有期徒刑
陸月，如易科罰金以新台幣壹仟元折算壹日，扣案第一級毒品海
洛因貳包（合計淨重壹點壹壹公克）沒收銷燬，包裹上開第一級
毒品海洛因之塑膠袋貳個、鏟子壹支均沒收。
    事  實
一、甲○○：(一)曾於民國93年間因贓物案件，經原審法院以93年
    度簡字第2354號判決判處有期徒刑3 月確定，於93年11月12
    日易科罰金執行完畢（構成累犯）；(二)復因施用毒品案件，
    經原審法院以94年度毒聲字第323 號裁定將甲○○送觀察、
    勒戒後，因有繼續施用毒品之傾向，再經原審法院以94年度
    毒聲字第587 號裁定令入戒治處所強制戒治，於94年12月14
    日因已無繼續戒治之必要，而停止戒治之執行並予釋放（指
    揮書執畢日期為95年4月7日），並由臺灣板橋地方法院檢察
    署檢察官於95年1月2日以95年度戒毒偵字第7 號不起訴處分
    書為不起訴處分在案；(三)又因違反毒品危害防制條例案件，
    經原審法院以95年度簡字第7188 號判決判處有期徒刑3月，
    其指揮書執畢日期為96年5月4日（現正執行中，不構成累犯
    ）。
二、甲○○明知海洛因、甲基安非他命（起訴書誤載為安非他命
    ）分別為毒品危害防制條例所列管之第一級、第二級毒品，
    不得非法施用，竟在強制戒治執行完畢釋放後5 年內，於95
    年12月11日晚間11時許（起訴書誤植為95年12月12日下午某
    時，而原審檢察官業當庭更正為95年12月12日凌晨左右），
    在臺北縣新莊市○○路8 號4 樓（起訴書誤植為臺北縣三重
    市○○○街343號3樓），以將海洛因、甲基安非他命同時一
    併放入吸食器內混合燃燒而施用海洛因及甲基安非他命1 次
    ，並接續於95年12月14日中午11時許，在台北縣新莊市某處
    堤防邊之汽車內，將海洛因捲入香菸內點燃吸食之方式單獨
    施用海洛因1 次，期間於95年12月12日下午4 時30分許，為
    警於臺北縣新莊市○○路8 號4 樓所查獲，又於95年12月14
    日中午12時30分許，為警於臺北縣三重市○○路351 號冠傑
    汽車有限公司內所查獲，並扣得甲○○所有於施用後所剩餘
    之第一級毒品海洛因2 包（淨重1.11公克，而包裹上開毒品
    海洛因之空包裝袋2 個總重1.01公克），以及甲○○所有供
    盛舀海洛因所使用之鏟子1支，始知上情。
三、案經臺北縣政府警察局新莊分局報請臺北市政府警察局萬華
    分局移送臺灣板橋地方法院檢察署檢察官偵查起訴。
    理  由
一、認定犯罪事實所憑之證據及理由
（一）被告於原審之自白。
（二）扣案之第一級毒品海洛因2 包及被告自承為其所有供施用
      第一級毒品海洛因之鏟子1 支可佐（扣案之粉末狀物品，
      經送請法務部調查局鑑定結果，含第一級毒品海洛因，合
      計淨重1.11公克，空包裝2 個重1.01公克，此有法務部調
      查局96年1月9日調科壹字第09623002090號鑑定書，(見原
      審卷第18頁）。
（三）臺灣檢驗科技股份有限公司95年12月25日濫用藥物尿液檢
      驗報告及臺北縣政府警察局新莊分局偵辦毒品危害防制條
      例案被移送人姓名代碼對照表、臺灣尖端先進生技醫藥股
      份有限公司95年12月22日濫用藥物檢驗報告及臺北市政府
      警察局偵辦毒品案件尿液檢體委驗單各1 件在卷足佐（見
      第708 號偵查卷第4、5頁，原審卷第34、40頁），可證被
      告有施用海洛因及安非他命之事實。而被告所供同時施用
      一、二級毒品乙節，因依藥理作用分類，海洛因係中樞神
      經抑制劑，安非他命類毒品係中樞神經興奮劑，二者藥理
      作用機轉不同，惟毒品施用者可視其習性，混用任何毒品
      ，在國外，把抑制作用的海洛因和興奮作用的古柯鹼混合
      施用，就通稱為快速球「SPEED BALL」，據說刺激性相當
      厲害，法務部調查局處理獲案毒品檢驗案例中，亦發現不
      乏同時混有海洛因及甲基安非他命之檢品，此有法務部調
      查局92年9月23日調科壹字第09262613310號函可佐，可徵
      被告上開所供與事實相符。
（四）臺灣板橋地方法院94年度毒聲字第587 號刑事裁定、臺灣
      高等法院被告前案紀錄表各1 份，可證被告於觀察、勒戒
      執行完畢釋放後，5 年內分別再犯毒品危害防制條例第10
      之罪。
（五）被告於本院雖翻異前詞，否認95年12月14日中午該次施用
      海洛因之犯行，辯稱：該次並未施用毒品，是因為95年12
      月11日晚間11時許有施用海洛因，而延至95年12月14日中
      午12時30分許被查獲驗尿仍呈陽性反應云云。惟查，按海
      洛因於人體內可迅速代謝成6-乙醯嗎啡，然後轉變成嗎啡
      ，根據Yong及Lik在Bulletin on Narcotics所發表之報告
      ，施用嗎啡、海洛因等藥物後1 小時，即可於尿液中檢出
      嗎啡等成分。至於施用多久後仍可檢出相關成分，依據Co
      ne及Welch發表於 Journal of analytical Toxicology（
      1991）之報告，分別施用單一劑量3mg及6mg之海洛因，可
      檢測到6-醯嗎啡之期間平均約2.4小時至4.2小時，最久者
      不超過 8小時，即使施用更高劑量，在24小時或更短期間
      內，即無法檢出該成分，而可檢測到嗎啡之期間則平均約
      可達17至26小時，此有行政院衛生署管制藥品管理局92年
      3月10日管檢字第 0920001495號函可稽，是被告所辯自無
      足採之。
（六）綜上調查結果，被告上揭犯行堪予認定，應依法論科。
二、論罪之理由：
（一）核被告甲○○所為分別犯毒品危害防制條例第10條第1 項
      之施用第一級毒品罪、同條例第10條第2 項之施用第二級
      毒品罪。而被告施用第一級毒品海洛因、施用第二級毒品
      甲基安非他命前後持有海洛因、甲基安非他命行為，均各
      為施用之高度行為所吸收，毋庸再論持有毒品之罪。另按
      人體施用甲基安非他命後，其主要代謝物中，未改變型態
      之甲基安非他命占施用劑量達43％，安非他命則約為5 ％
      ；人體若施用安非他命後，主要代謝物中則有未改變型態
      之安非他命，但無甲基安非他命（法務部調查局93年5月4
      日調科壹字第09362413980 號函參照）。則人體若施用安
      非他命，其尿液代謝物不可能出現甲基安非他命，惟人體
      若施用甲基安非他命，尿液代謝物除主要有甲基安非他命
      外，亦可能有少量之安非他命。本件被告於95年12月12日
      為警採集之尿液經送驗後既僅檢出微量安非他命，而主要
      係檢出甲基安非他命之反應，並經上開鑑驗機關判斷為「
      甲基安非他命陽性」有如前述，則本件被告自不可能係施
      用安非他命，當係施用甲基安非他命無疑，因此公訴人認
      被告係施用安非他命，尚有誤會，應予更正。
（二）按刑事法若干犯行之行為態樣，本質上原具有反覆、延續
      實行之特徵，立法時既予特別概括犯意，在密切接近一定
      時、地持續實行之複次行為，倘依社會通念，於客觀上認
      為符合一個反覆、延續性之行為觀念者，於刑法評價上，
      即應成立一罪。而施用毒品者，大多具有「成癮性」，為
      貫徹社會防制毒品之期盼，對施用毒品者，有施以「斷癮
      」之必要，乃就施用毒品行為，先為生理治療及心理復健
      之保安處遇，因而以令入勒戒處所觀察、勒戒方式，戒除
      其身癮，若仍無法戒除，有繼續施用毒品之傾向，再令入
      戒治處所施以強制戒治，以戒除其心癮，倘上開保安處遇
      猶無法收其遮斷毒癮之實效，方以刑罰追訴處罰，此為毒
      品危害防制條例第20、23條所明定，足見施用第一級或第
      二級毒品罪，本即預定其因成癮而有反覆實行施用毒品之
      性質，於刑法評價上，即得以集合犯論以一罪（最高法院
      96年度台上字第1802號判決意旨參照）。經查，雖被告於
      原審審理時，經審判長詢問：你每次用完毒品是否有戒除
      毒品之意？被告答以心理都會這樣想（見原審卷第50頁）
      ，惟被告自95年12月11日晚間11時許起至95年12月14日上
      午11時許，二天多之時間施用2 次之頻率施用毒品海洛因
      ，被告上開供詞顯係卸詞（或係畏於遭強制戒治），本件
      被告施用第一級毒品海洛因之犯行，時間密接，本質上即
      具有反覆、延續實行之特徵，揆諸前揭說明，應論以集合
      犯之包括一罪。公訴意旨認應數罪併罰，容有誤會，附此
      敘明。
（三）被告將海洛因及甲基安非他命混和置入吸食器，同時施用
      海洛因及甲基安非他命之犯行部分，係以一行為同時施用
      海洛因及甲基安非他命而一行為觸犯數罪名，屬想像競合
      犯，應從一重處斷論以施用第一級毒品罪。公訴意旨認被
      告所犯上開二罪間，應分論併罰，亦有誤會。
（四）被告有如上開事實欄一(一)所載前科及執行完畢紀錄，此有
      臺灣高等法院被告前案紀錄表存卷可資參照，其於5 年內
      故意再犯本件有期徒刑以上之各罪，為累犯，依法加重其
      刑。
三、撤銷原判及科刑之理由：
（一）原審予以論罪科刑，固非無見，惟被告上開施用毒品海洛
      因犯行應論以集合犯之包括一罪，原審論以數罪併罰，尚
      有未洽。被告上訴請求從輕量刑，雖無理由，惟原判決既
      有可議，自應由本院撤銷改判之。
（二）爰審酌被告經強制戒治後仍犯相同罪行，顯見意志不堅，
      惟念其犯罪係戕害自身，尚未害及他人，所犯情節非重，
      及犯罪後承認犯行，態度尚可等及其他一切情狀，量處如
      主文第二項所示之刑。
（三）中華民國96年罪犯減刑條例於中華民國96年7月4日總統華
      總一義字第09600083761號制定公布，並自96年7月16日施
      行，被告甲○○上開所為合於減刑條件，依中華民國96年
      罪犯減刑條例第2 條第1項第3款規定，被告甲○○所犯施
      用毒品罪，減為有期徒刑六月，並諭知易科罰金之折算標
      準。
（四）扣案業經被告表明乃其施用後所剩餘之第一級毒品海洛因
      2 包（合計淨重1.11公克），不問屬於何人所有，應依毒
      品危害防制條例第18條第1 項前段之規定沒收銷燬。至於
      包裹前述海洛因之塑膠袋2 個（合計總重1.01公克）乃用
      於防止毒品裸露、潮濕，供被告攜帶施用毒品所用之物，
      又鏟子1 支乃供被告盛舀毒品海洛因所使用，此均經被告
      坦承在卷（見原審卷第44頁），爰依刑法第38條第1項第2
      款之規定宣告沒收。另警於95年12月12日所扣得之毒品海
      洛因3 包、安非他命7包、海洛因殘渣袋6只、安非他命殘
      渣袋2 只、磅秤2台、吸食器4個，乃案外人曾繁展所有而
      與被告無涉，此經被告迭於警詢時及偵、審中陳稱明確（
      見第249 號偵查卷第10、41、45頁，原審卷第44頁），即
      案外人曾繁展亦於偵查中證稱屬實（見第249 號偵查卷第
      41頁），是上開物品既與被告之犯行並無關聯，而屬他人
      犯罪之事證，爰不於本案為沒收之諭知（最高法院93年度
      台上字第744 號判決意旨參照）；又警於95年12月14日所
      另扣得之物品中，有關磅秤1 台、分裝袋30個均非違禁物
      ，且被告亦均否認為其所有，又行動電話（含門號）6 支
      、現金54,400元雖為被告所有，此均為被告陳述在卷（見
      原審卷第44頁），但查上述物品亦難認與被告所涉施用毒
      品之犯行間有何關係，爰不另為沒收之宣告，附此說明。
據上論斷，應依刑事訴訟法第369條第1項前段、第364條、第299
條第1 項前段，毒品危害防制條例第10條第1項、第2項、第18條
第1項前段，刑法第 11條前段、第41條第1項前段、第47條第1項
、第 55條、第38條第1項第2款，中華民國96年罪犯減刑條例第2
條第1項第3款、第7條、第9條，判決如主文。
本案經檢察官蔡薰慧到庭執行職務。
中　　華　　民　　國　　96　　年　　8 　　月　　9 　　日
　　　　　　　　　刑事第十二庭  審判長法　官 蔡永昌
　　　　　　　　　　　　　　　　　　  法　官 施俊堯
　　　　　　　　　　　　　　　　　　  法　官 王梅英
以上正本證明與原本無異。
如不服本判決，應於收受送達後十日內向本院提出上訴書狀，其
未敘述上訴之理由者並得於提起上訴後十日內向本院補提理由書
（均須按他造當事人之人數附繕本）。
                                      書記官 顧哲瑜
中　　華　　民　　國　　96　　年　　8 　　月　　10　　日
附錄：本案論罪科刑法條全文
毒品危害防制條例第10條
施用第一級毒品者，處 6 月以上 5 年以下有期徒刑。
施用第二級毒品者，處 3 年以下有期徒刑。
